【裁判字號】    95,親,42
【裁判日期】    950929
【裁判案由】    否認子女
【裁判全文】
臺灣臺中地方法院民事判決                95年度親字第42號
原      告  乙○○
被      告  甲○○
兼
法定代理人  丙○○
當事人間否認子女事件，本院於民國95年9月18日言詞辯論終結
，判決如下：
    主      文
確認被告甲○○（男、民國九十四年十一月三日出生）非原告自
被告丙○○受胎之婚生子。
訴訟費用由被告負擔。
    事實及理由
一、按父母之一方為臺灣地區人民，一方為大陸地區人民者，其
    與子女間之法律關係，依父親設籍地區之規定，無父或父為
    贅夫者，依母設籍地區之規定，臺灣地區與大陸地區人民關
    係條例第57條定有明文，是本件父親為臺灣地區人民，則關
    於父母子女法律關係之準據法自應適用中華民國法律，合先
    敘明。
二、原告主張：原告為大陸地區人士與被告丙○○為臺灣地區人
    士，雙方於民國93年5月28日於大陸地區廣西省桂林市結婚
    ，由於婚後感情不睦，雙方日漸疏遠，原告與被告丙○○於
    93年12月間即未同居，此期間原告與訴外人陳安祥發生性關
    係，與被告丙○○於94年3月9日完成離婚登記，並於94年11
    月3日生育被告甲○○，被告甲○○雖係原告與被告丙○○
    婚姻存續期間受胎，惟被告甲○○實非原告自被告丙○○所
    受胎，而係原告與陳安祥所生，惟因法律明定受胎期間之計
    算，被告甲○○仍被依法推定為被告丙○○之婚生子女，顯
    與實情不符，爰提起本件訴訟等語。並聲明如主文所示。
三、被告則以：被告丙○○確於93年12月以後就沒有住在一起等
    語。並聲明：原告之訴駁回。
四、本件原告與被告丙○○原為夫妻，惟至93年12月間即未同居
    ，此期間原告與他人發生性關係，與被告丙○○於94年3月9
    日完成離婚登記，並於94年11月3日生育被告甲○○，被告
    甲○○雖係原告與被告丙○○婚姻存續期間受胎，被告甲○○實非原告自被告丙○○所受胎等語置辯，業據原告提出戶
    籍謄本、出生證明書、許可證明書及經財團法人海峽交流基
    會認證之公證書均影本各1份為證。另提出大陸地區廣西金
    桂司法鑒定中心司法鑒定咨詢意見書，其內容略以：「根據
    孟德爾遺傳定律，孩子的全部遺傳基因必須分別來源於其親
    生父母雙方。綜上檢驗結果分析，陳安祥、乙○○上述12個
    STR位點的基因型符合作為甲○○親生父母親的遺傳基因條
    件，親子關係概率值經計算可達99.99%」「可以認為陳安祥
    、乙○○與甲○○之間存在親生血緣關係」等語，此有該中
    心95年1月12日金桂司鑒中心[2006]物咨字第007號意見書1
    份在卷足參，查該意見書經大陸地區桂林市公證處公證，並
    經財團法人海峽交流基會認證，按財團法人海峽交流基金會
    係對於在大陸地區製作之文書所為之驗證，依臺灣地區與大
    陸地區人民關係條例第7條、同條例施行細則第8條之規定，
    推定該文書為真正之效力，自堪認上揭意見書為真正。復查
    被告丙○○亦到庭自承其確於93年12月以後即未與原告同住
    等語（本院95年9月18日言詞辯論筆錄參照），綜合上開事
    證，本院認為原告主張被告甲○○非原告自被告丙○○受胎
    所生，應堪採信。
五、按從子女出生日回溯第181日起至第302日止，為受胎期間；
    妻之受胎，係在婚姻關係存續中者，推定其所生子女為婚生
    子女。前項推定，如夫妻之一方能證明妻非自夫受胎者，得
    提起否認之訴。但應於知悉子女出生之日起，1年內為之，
    民法第1062條第1項、第1063條定有明文。上開民法之規定
    ，即屬婚生推定之規定，欲否認婚生推定者，僅得由夫妻之
    一方依民法第1063條第2項之規定提起否認子女之訴，在夫
    妻之一方提起否認子女之訴得有勝訴之確定判決前，無論何
    人皆不得為反於婚生推定之主張。本件被告甲○○受胎期間
    ，既在原告與被告丙○○婚姻關係存續中，則依法自應推定
    被告甲○○為原告與被告丙○○之婚生子女，然被告甲○○
    既非原告自被告丙○○受胎所生等情，已如前述，則原告於
    95年8月30日，即在知悉子女出生之日起1年內，提起本件否
    認子女訴訟，依前揭法律規定，為有理由，應予准許。
六、訴訟費用負擔之依據：民事訴訟法第78條。
中    華    民    國    95    年    9     月    29    日
                  家事法庭      法  官  陳宗賢
正本係照原本作成。
如對本判決上訴，須於判決送達後20日之不變期間內，向本院提
出上訴狀（需附繕本）。
中    華    民    國    95    年    9     月    29    日
                                書記官


司法院資訊處製作；財團法人民間司法改革基金會備份。
